【裁判字號】    91,訴,1292
【裁判日期】    920505
【裁判案由】    誣告
【裁判全文】
臺灣臺南地方法院刑事判決                        九十一年度訴字第一二九二號
    公  訴  人  臺灣台南地方法院檢察署檢察官
    被      告  甲○○原名王.
右列被告因誣告案件，經檢察官提起公訴（九十一年度偵字第一一一五二號），本院
判決如左：
    主  文
甲○○無罪。
    事  實
一、公訴意旨略以：被告甲○○（原名王進興）前因偽造有價證券、妨害公務等案件
    ，經台灣高等法院台南分院分別判處有期徒刑三年六月、十月確定，前後二罪接
    續執行，於民國八十五年十二月二十日縮短刑期假釋出監，於九十年六月十六日
    假釋期滿（假釋期間內未經撤銷假釋，視已執行完畢），猶不知悔改，竟意圖使
    被害人乙○○受刑事處分，虛構乙○○於不詳時間，在台南縣永康市○○街二九
    ○之六號二樓，持生魚刀殺害其夫許明輝，致許明輝因刀傷送往國立成功大學醫
    學院附設醫院（下簡稱成大醫院）急救住院達一週以上，且許明輝現在因恐再被
    乙○○殺害而不敢回家等事實，而於九十一年七月十二日具狀向臺灣台南地方法
    院檢察署申告，請求該署調查乙○○所涉之上開犯行。因認被告涉有刑法第一百
    六十九條第一項之誣告罪嫌等語。
二、按犯罪事實應依證據認定之，無證據不得推定其犯罪事實；又不能證明被告犯罪
    者，應諭知無罪之判決，刑事訴訟法第一百五十四條、第三百零一條第一項分別
    定有明文。次按誣告罪之成立，以意圖他人受刑事處分虛構事實而向該管公務員
    申告為其要件，故其所訴事實，雖不能證明係屬實在，而在積極方面尚無證據證
    明其確係故意虛構者，仍不能遽以誣告罪論處，且須以告訴人所訴被訴人之事實
    必須完全出於虛構為要件，若有出於誤會或懷疑有此事實而為申告，以致不能證
    明其所訴之事實為真實，縱被訴人不負刑責，而告訴人本缺乏誣告之故意，亦難
    成立誣告罪名，最高法院著有四十六年度台上字第九二七號及四十四年度台上字
    第八九二號判例可資參照。
三、公訴人認被告甲○○涉有誣告犯行，無非係以(一)許明輝並未曾因傷至成大醫院就
    診治療，有該院九十一年九月三日成附醫病歷字第八六九一號函可憑，(二)被害人
    乙○○到庭結證稱從未向被告提及持生魚刀殺害先生許明輝之事，是被告亂說等
    語，(三)證人許明輝亦證稱與乙○○結婚後感情和睦，未發生糾紛，亦未被乙○○
    逼的不敢回家，不知何人亂檢舉，伊感到莫名其妙等語，(四)且被告所提出之檢舉
    信內容提及許明輝之子及女友為現場證人，然查許明輝膝下並無子女，此有戶籍
    謄本及全戶戶籍資料可查，足見被告檢舉之內容顯係憑空捏造為其主要論據。訊
    據被告堅決否認有何誣告之犯行，辯稱：伊所指訴有關乙○○殺害許明輝之事，
    確實是乙○○親口告訴伊，並非伊所捏造，伊向檢察署提出檢舉之用意並非要使
    乙○○受到刑罰的制裁，伊本身較具正義感，且屢勸乙○○不聽，才提出檢舉，
    並無誣告的意思云云。經查：
(一)、被告確實曾於九十一年七月十二日具狀向臺灣台南地方法院檢察署檢舉稱「告訴
    人甲○○身分證字號Ｚ000000000住台南縣仁德鄉○○路八八之一號五
    樓之五，本人舉發乙○○小姐身分證字號Ｚ000000000住台南縣永康市
    ○○里○○街二九○之六號二樓，在右述上址以生魚刀殺他先生送成大醫院急救
    並縫合好多針並住院達近一星期以上（請向成大醫院查證刀傷程度確屬嚴重）被
    殺之人為乙○○之合法丈夫許明輝，身分證字號Ｚ000000000生予三八
    年二月十四日，現被乙○○逼的不敢回家，怕再被殺，因檢舉人熟悉內情，並同
    情弱者，也義憤乙○○惡行故願出庭作證（另一證人為許明輝之子姓名不詳及其
    子女友姓名亦不詳）但請求查證許明輝本人」等語，有檢舉信影本一紙在卷可稽
    ，並為被告所不爭。
(二)、被害人乙○○到庭證述：伊曾與被告合夥作生意，並和被告同居過，但從未告訴
    被告伊持生魚刀殺害丈夫許明輝一事等語（見本院九十二年一月二十一日訊問筆
    錄），證人即乙○○之夫許明輝亦於偵查中證稱：「（問：乙○○有無殺你或傷
    害？）我們二人感情很好，沒有發生糾紛。我現在沒有工作，也是乙○○負責家
    計。所以根本沒有任何事情發生。我感到莫名奇妙為何有人告發。我也不知告發
    人是誰，我根本不知如何提出告訴。」等語（見九十一年八月六日偵訊筆錄），
    且證人許明輝確實未遭其妻乙○○殺傷就醫等情，復經檢察官向成大醫院函詢許
    明輝曾否因傷前往該院治療診治，該院函覆稱：「經查本院無許明輝（身分證字
    號Ｚ000000000）來院掛號記錄。」等語，有成大醫院（九一）成附醫
    病歷字第八六九一號函文一紙附卷可參，足認被害人乙○○所稱並無殺害其先生
    乙節，應值採信，因之，檢察官乃以查無犯罪實據，將被告所檢舉之上開案件予
    以簽結，此亦有臺灣台南地方法院檢察署檢察官之簽呈影本一件附卷可稽。然被
    告所為是否構成誣告罪，仍應視其是否有虛構事實向偵查機關申告之故意，尚不
    能僅因被告所指之事，不能證明係屬實在，即對被告繩以誣告罪責，乃屬當然。
(三)、被告於偵查中供述：「我跟許明輝不認識，與乙○○是有曖昧的偷情關係。我認
    識她約二年了，檢舉信內容所言都是乙○○告訴我的，我沒有親眼看到。」、「
    今年初左右她跟我的關係良好，約四、五個月前發生此事之後她跟我說，我們現
    在關係已經變得不好，我有另外告乙○○業務侵占，再舉發此事。」等語（見九
    十一年七月二十三日偵訊筆錄）。則被告於檢察官偵訊時，即曾供陳其並未親見
    被害人乙○○殺害其夫許明輝一事，事發經過均為乙○○所轉述。而被害人乙○
    ○於本院調查時雖不否認曾與被告同居之事，惟否認曾告訴被告持生魚刀殺害其
    夫，亦不曾與被告開過此種玩笑等語，已如前述。惟查，被害人乙○○於九十一
    年十二月三十一日與被告在電話中述及：
    被告：「‧‧‧你當時為什麼要騙我，妳說，妳丈夫的事為什麼要騙我？」
    乙○○：  「騙你什麼？」
    被告：「說妳殺妳丈夫的事情。」
    乙○○：「【殺我丈夫那件，我們事實就有吵架，但就沒那樣】。」
    被告：「沒有妳就不要跟我那麼說，我是擔心妳才這麼告訴妳，妳知道嗎？我是
    因為勸不動妳，我是用那種方式看能不能阻止妳，因為我早就告訴過妳，我帶妳
    算過命盤，我怕妳今年出事，妳是什麼心態，我真想不懂。」
    乙○○：「我也跟會計說，為什麼你阿梅回來，我跟我丈夫間，會計也知道我們
    夫妻沒在一起，為什麼你和你老婆共同告我這，是什麼意思？」
    被告：「所以我現在要解釋給妳聽，我當初是不是再三勸妳不能做那種事，而且
    妳告訴我什麼沙西米刀，我是不是告訴妳拿去丟掉，千萬、千萬不可以這麼做，
    有嘛，我是有這麼告訴妳嘛。」
    乙○○：「【刀子我拿過去店裡】。」
    被告：「對啊，我有這麼勸過妳嘛。」
    乙○○：「【就算我有這麼告訴你】，你也不用告我這種。」
    ‧
    ‧
    ‧
    被告：「現在檢察官把我起訴誣告妳知道嗎？」
    乙○○：「檢察官是怎麼說？」
    被告：「他說我捏造事實啊。」
    乙○○：「那也沒什麼罪，擔心那麼多。」
    被告：「什麼沒什麼罪，之前我有前科，現在如被判下去至少要關一年多。」
    乙○○：「前科和這個又沒關係。」
    被告：「我告訴妳，基本上就要判十個月，這要加重其刑二分之一，這樣不用一
    年多嗎？還有【妳明明有講這些事情】，難道沒影？」
    乙○○：「我當時實在很生氣，我長這麼大不曾在走法院，你無緣無故告這種沒
    營養的在讓我走法院，你如沒告就不會有這些事，你若不告，那有這些代誌？」
    等語，此有被告所提出之電話譯文一份附於本院審理卷可憑，且被害人乙○○對
    上開電話譯文並無爭執，堪認上開譯文之內容為真實可採。而查，雖被害人乙○
    ○在上開通話中並未明白表示確曾告訴被告以生魚刀殺害其夫許明輝之事，惟參
    以倘若被害人乙○○確實未曾向被告提及欲以生魚刀殺害丈夫一事，而係被告無
    端捏造，並進而向偵查機關申告，被害人乙○○理當極力否認，詎被害人乙○○
    於電話中竟未加以否認，甚稱「刀子我拿過去店裡」等語，則被告上揭辯解，亦
    非全然無據，是以，被告是否出於誤會或懷疑有此事實而為申告，即有可疑，自
    難遽認被告主觀上確有憑空捏造事實向偵查機關誣指他人犯罪之故意。
(四)、被告又辯稱：伊曾在九十一年七月十一日晚上十時三十四分至十二時許帶大女兒
    至成大醫院就醫急診時，曾請教該院之警衛胡元德，胡先生亦稱若真有此事可向
    地檢署舉發云云，經本院函詢成大醫院於九十一年七月十一日之值班警衛，確為
    胡元德無訛，亦有成大醫院（九二）成附醫總字第○五○八號函文一紙附卷可查
    ，被告所辯尚非無稽。
四、綜上所述，被告檢舉信函之內容固不能證明確實存在，然亦無積極證據可資證明
    被告申告之內容係出於全然憑空捏造，且依本院調查所得，被告辯稱其檢舉之情
    節確為被害人乙○○所轉述等情，既非全然無據，自難遽認被告有故意捏造事實
    向偵查機關誣告之犯行。此外，復查無其他積極證據足資證明被告確有檢察官所
    指之犯行，既不能證明被告犯罪，揆諸前開說明及判例意旨，依法自應為無罪判
    決之諭知。
據上論斷，應依刑事訴訟法第三百零一條第一項，判決如主文。
中      華      民      國    九十二    年    五      月    五    日
                                  臺灣臺南地方法院刑事第二庭
                                      審判長  法  官  陳振謙
                                              法  官  朱中和
                                              法  官  孫淑玉
右正本證明與原本無異。
如不服本判決，應於判決送達後十日內向本院提出上訴狀（應附繕本）。
                                              書記官  王元宏
中      華      民      國    九十二    年    五      月    五    日


司法院資訊處製作；財團法人民間司法改革基金會備份。
